臺灣高雄地方法院刑事判決　　　　　　　94年度易字第1937號
公　訴　人　臺灣高雄地方法院檢察署檢察官
被　　　告　甲○○
選任辯護人　王進勝律師
　　　　　　吳賢明律師
　　　　　　黃淑芬律師
上列被告因恐嚇案件，經檢察官提起公訴（93年度偵緝字第2211
號），本院判決如下：
    主  文
甲○○教唆以加害生命之事，恐嚇他人致生危害於安全，處有期
徒刑肆月，如易科罰金，以銀元佰元即新台幣玖佰元折算壹日
。
    事  實
一、甲○○因與乙○○、丙○○合作仲介高雄縣六龜鄉○○段第
    268 之15號土地之佣金分配，雙方存有糾紛，渠三人乃於93
    年6 月16日中午許約定在高雄市○○區○○路1083號咖啡店
    協調，甲○○遂與綽號「阿裕」之己○○（俟到案後另行審
    結）、丁○○及其他3 名我國籍成年男子（真實姓名、年籍
    均不詳）共同前往，乙○○、丙○○二人則於同日13時許單
    獨到場，渠等談妥要將乙○○應得之佣金匯款新台幣（下同
    ）100 萬元至乙○○帳戶後，甲○○表明要先走，丙○○即
    要求甲○○將應給付伊之投資款項算清楚，詎甲○○聞言即
    拍桌怒稱：「算什麼帳」，並基於恐嚇危害安全之犯意，教
    唆己○○稱：「阿裕，你處理就好」，己○○聞言，即拍桌
    恐嚇丙○○稱：「幹你娘，你是金主出錢算什麼，金主拿錢
    出來沒法回收，生命又沒有的很多，你要錢還是要命（台語
    ）」等語，致丙○○心生畏懼，致生危害於安全，上開3 名
    不詳姓名男子聽到己○○上開揚言，隨即過來圍住丙○○，
    其中2 人從兩邊稍微抓住丙○○腰褲皮帶，防止丙○○衝向
    尾隨甲○○，甲○○、丁○○隨即先離去，致丙○○心生畏
    懼，而不敢尾隨甲○○，另1 名男子則先前往開車，此際在
    場之乙○○再三求情，詎己○○復承前恐嚇之犯意，亦向乙○○恐嚇稱：「幹你娘，你分到的100 萬一樣沒有生命花，
    小心一點」等語，致乙○○、丙○○均心生畏懼，嗣經丙○○、乙○○2 人再三向己○○求情，己○○及上開二名男子
    始行離去。
二、案經丙○○訴請高雄市政府警察局鼓山分局移送、及乙○○
    訴請臺灣高雄地方法院檢察署檢察官偵查起訴。
    理  由
壹、證據能力部分：
一、卷附證人乙○○、丁○○、丙○○等人前於93年8 月20日、
    93年12月3 日、94年3 月11日、4 月12日、6 月7 日分別在
    檢察官偵訊時具結證述，而依現階段刑事訴訟法規定，檢察
    官係代表國家偵查犯罪、實施公訴，依法有訊問被告、證人
    、鑑定人之權，而實務運作時，檢察官偵查中向被告以外之
    人所取得之陳述，原則上均能遵守法律規定，不致於違法或
    不當取供，故可信度極高，其等向檢察官所為之言詞陳述，
    並無證據證明有何顯不可信之情況，且與本案待證事實相關
    ，依刑事訴訟法第159 條之1 第2 項規定，自得為證據。
二、再就卷附協議書4 份、公證書、債權委任銷售書、佣金合約
    書、新威案仲介佣金分配同意書、仲介人分配所得明細表、
    調解同意書、拍賣公告、退稅公文、匯款證明、高雄市政府
    函、龍照事業股份有限公司（下稱龍照公司）董事監察人名
    單、龍照公司基本資料查詢、優盛保實業有限公司基本資料
    查詢、中華電信客戶資料查詢、電信用戶資料查詢、通聯紀
    錄各1 份等書面資料，雖屬被告以外之人於審判外之書面陳
    述，公訴人、被告及其辯護人均未爭執其證據能力，並對其
    內容表示無意見，同意作為證據等語。本院審酌該等書面陳
    述作成之情形均屬正常，並無任何違反法定程序或不當之情
    形，且與待證事實有關聯性，認適當作為證據，依刑事訴訟
    法第159 條之5 第1 項規定，上開書面陳述認均具有證據能
    力。
貳、實體部分：
一、訊據被告坦承對於有於上揭時、地在場，且與乙○○談妥佣
    金分配事宜，惟辯稱：伊只是到場處理事情，丙○○等人不
    在伊的處理範圍，當日並未夥同己○○及其他二名男子到場
    ，伊寫協議書時己○○沒有在場，他是後來才來的，伊並未
    教唆為任何不法行為等語。惟查：上開事實，業經證人乙○○、丁○○於檢察官偵訊中具結證述、證人丙○○、乙○○
    於本院具結證述明確屬實，核與告訴人丙○○於警詢、偵訊
    、乙○○於偵訊時之指訴相符，堪以採信。
二、被告甲○○雖以上揭情詞置辯，然查：
  (一)證人乙○○於本院具結證稱：伊到場時，甲○○、丁○○、
    己○○（1 個多月前他給伊的名片，上面是寫陳振裕）；伊
    跟甲○○說你們賺4 百萬元，怎麼只分給伊50萬元，當時「
    阿裕」就開始大聲講話，說伊到底要分多少，現場時甲○○
    說只要給伊100 萬元；會計小姐電話中跟伊確認後，甲○○
    準備要離開，丙○○就跟甲○○說其等的款項是不是應該算
    一算，甲○○很大聲說『阿裕你處理，要算什麼錢』，但並
    沒有說要押起來的話，甲○○急著要離開，丙○○要跟上，
    不願讓甲○○離開，阿裕當時聽到就大聲拍桌，就叫旁邊的
    男子把車子先開過來，並說『金主算什麼』、『金主出錢的
    人的生命沒了也很多，你是要錢還是要命』，然後，隔壁桌
    有2 個男子就突然站起來，站在丙○○後面，丙○○當時也
    站著，伊見狀心生畏懼；那兩個男子從丙○○後面皮帶揪住
    他；過程中都將丙○○拉住，將近半個小時，一直到「阿裕
    」接到電話後才放手離開；那2 個人拉住丙○○皮帶時，甲○○有看到這情形，當時他們才剛起身要走，甲○○就在旁
    邊催丁○○走走，讓「阿裕」處理，他還要去銀行；那二人
    拉住丙○○時，他當時是害怕的表情；甲○○有看到那二名
    男子拉住丙○○皮帶，沒有加以阻止等語明確（參本院卷第
    98 、99 、100 頁），且於偵查中具結證稱：丙○○偵訊所
    陳述被「阿裕」恐嚇的情形，所言屬實；當時伊與丙○○都
    很害怕，他一直罵三字經，說伊也一樣，拿得到也吃不下等
    語明確（偵卷第16、17頁）；而證人丙○○於本院證述情節
    亦類同於乙○○（參本院卷第85、86頁），核與證人乙○○
    偵、審所述相符，均堪以採信。
  (二)再證人丁○○於檢察官偵查中具結證稱：當時在現場，伊等
    正在簽字時，丙○○跟坐在伊旁邊的那個人爭吵很大聲，伊
    有叫他們不要吵等語（參偵卷第39頁），對照證人乙○○於
    本院證稱：丁○○起身時，還對「阿裕」說有話好好說，不
    要大聲等語，且於審理中畫出現場各關係人位置圖（參本院
    卷第101 、103 頁）等情，則坐於丁○○旁邊者，正係綽號
    「阿裕」之己○○無訛，足見被告甲○○確有怒稱：「算什
    麼帳」，並基於恐嚇危害安全之犯意，揚稱：「阿裕，你處
    理就好」，己○○受此教唆才為上開恐嚇危害安全之言詞，
    另3 名男子才過來作勢圍住、抓住丙○○腰帶之動作，而當
    時被告甲○○尚在現場，對於己○○、3 名男子上開言詞、
    動作，卻從無阻止受其教唆之己○○與該3 名男子之恐嚇動
    作等情，已臻明確。是被告辯稱己○○等是後來才到現場，
    伊並未教唆，不知後來之事云云，即非實在，而無可採。
  (三)又告訴人丙○○雖指訴被告甲○○在場時，有聲言「押起來
    再說」，惟證人乙○○於本院證稱並無此語（參本院卷第10
    0 頁），而其為始終在場之人，且係同受己○○恐嚇之被害
    人，亦為本案告訴人之一，當無故意迴護被告之理，則當時
    被告甲○○主觀認識，當僅有教唆己○○為恐嚇危害安全之
    意思；且被告己○○第一次為上述恐嚇言詞之際，該2 名男
    子聞聲後過來立於丙○○兩側，稍微抓住丙○○皮帶，丙○○並無反抗或積極掙脫之舉，渠等僅在防止丙○○衝向、尾
    隨甲○○，以便甲○○、丁○○先行離去，衡情係屬配合己○○之言詞作勢恐嚇而已，則己○○嗣後接續恐嚇、強制丙○○不使離去，當不在被告甲○○教唆犯意之範圍。是檢察
    官循告訴人丙○○就此部分之指訴，尚有未恰。
  (四)復以甲○○、丁○○於己○○上開第一次恐嚇言詞後，隨即
    先行離去，至於上開2 名男子聽己○○上開揚言，過來圍住
    丙○○，抓住其皮帶，強制其留於原地，經在場乙○○再三
    求情，己○○復承前恐嚇之犯意，向乙○○恐嚇稱：「幹你
    娘，你分到的100 萬一樣沒有生命花，小心一點」等語，致
    丙○○、乙○○均心生畏懼等情，雖經證人乙○○證實如上
    ，惟此部分事實，均係在被告甲○○、丁○○離去後發生，
    且從甲○○現場所稱「阿裕，你處理就好」等語觀之，其教
    唆範圍當僅在現場恐嚇危害安全於丙○○，不使丙○○干擾
    、跟隨其後而已，當無強制丙○○之犯意；且參諸證人乙○○於本院亦證稱：後來有人來電給己○○，己○○只是應答
    而已，伊沒有聽到講話內容等語（參本院卷第100 、101 頁
    ）觀之，則尚無積極證據證明嗣後之來電者係被告甲○○、
    甲○○有指示繼續押住丙○○等情，足見，己○○後來接續
    第二次對丙○○、乙○○為上開恐嚇言詞，以及強制丙○○
    、不使其離開達30幾分鐘之犯行，當不在被告甲○○主觀教
    唆犯意內之事實，當可認定，是就甲○○離去後之上開犯行
    部分，僅係被告己○○與另2 名男子所為，被告就此所辯，
    堪以採信。
  (五)綜上所述，被告確有教唆己○○對被害人丙○○為恐嚇危害
    其安全之行為，事證明確，犯行堪以認定，應予依法論科。
三、按被告行為後，如附表所示之法律規定於民國94年1 月7日
    修正公布，並於95年7 月1 日修正施行，依修正後刑法第2
    條第1 項規定，自應為新舊法之比較。再經附表所示就有關
    罰金刑下限、易科罰金折算標準等項，依刑法第2 條第1 項
    規定，比較新、舊法結果，仍應適用較有利於被告之行為時
    法即舊法之規定。
四、次按刑法第305 條之恐嚇罪，所稱以加害生命、身體、自由
    、名譽、財產之事，恐嚇他人者，係指以使人生畏怖心為目
    的，而通知將加惡害之旨於被害人而言（參最高法院52年台
    上字第751 號判例意旨）。本件被告甲○○於上開時地拍桌
    怒稱：「算什麼帳」，並對於綽號「阿裕」之己○○稱：「
    阿裕，你處理就好」，己○○聞言，立即拍桌恐嚇丙○○稱
    ：「幹你娘，你是金主出錢算什麼，金主拿錢出來沒法回收
    ，生命又沒有的很多，你要錢還是要命」等語，甲○○顯然
    係教唆原無犯罪決意之同案被告己○○對被害人丙○○恐嚇
    危害安全，而己○○即係因甲○○上開言語之教唆後，始當
    著對丙○○面前，聲言以危害其生命之事，恐嚇危害安全，
    致其心生畏懼。被告己○○對被害人丙○○恐嚇危害安全，
    被告甲○○應論以刑法第305 條恐嚇危害安全罪之教唆犯。
    又經本院審認結果，被告甲○○教唆範圍，僅及於己○○第
    一次恐嚇危害安全犯行，至於其他3 名男子聽到己○○上開
    言詞後，隨即過來作勢圍住丙○○，其中2 人甚至從兩邊抓
    住丙○○腰帶，致丙○○心生畏懼，己○○及該3 名男子所
    為此部分舉動，應認已逾越被告甲○○教唆之範圍，甲○○
    之教唆尚不及於第二次恐嚇危害安全及強制犯行，仍僅論以
    一恐嚇危害安全之教唆罪，且依修正前刑法第29條第2 項，
    依其所教唆之罪處罰。起訴檢察官雖以己○○所犯為刑法第
    305 條之恐嚇危害安全罪、刑法第304 條第1 項之強制罪，
    惟自其起訴意旨觀之，容係認上開二犯行間，有修正前刑法
    第55條後段之牽連犯關係，是就被告甲○○被訴強制罪之教
    唆犯部分，爰不另為無罪之諭知。爰審酌被告甲○○否認上
    開犯行，僅因被害人丙○○到場要求就龍照公司投資款項結
    算之事，即出言教唆己○○為恐嚇危害安全之舉，實有不該
    ，不當助長以暴力解決風氣，有違法治精神，使被害人因此
    心生恐懼，造成精神上損害非輕，及迄未與被害人達成和解
    ，惟念及其與被害人間尚有股東關係，為利於爾後其等財務
    結算顏面，姑以從輕量刑，暨其犯罪之動機、目的、手段等
    一切情狀，量處如主文所示之刑，並諭知易科罰金之折算標
    準，以資懲儆。
五、據上論斷，應依刑事訴訟法第299 條第1 項前段，刑法第30
    5 條、第29條第2 項、第41條第1 項前段，罰金罰鍰提高標
    準條例第1 條前段、第2 條，現行法規所定貨幣單位折算新
    台幣條例第2 條，判決如主文。
六、至同案被告己○○於起訴後，經合法傳喚未到庭，業由本院
    發布通緝，俟其到案後，另行審結，附此敘明。
本案經檢察官戊○○到庭執行職務。
中　　華　　民　　國　　96　　年　　1　　月　　5 　　日
                  刑事第二庭  審判長法　官  邱永貴
                                    法　官  何佩陵
                                    法  官  李昆南
以上正本，係照原本作成，證明與原本無異。
如不服本判決，應於送達後10日內，向本院提出上訴狀。
中　　華　　民　　國　　96　　年　　1　　月　　5 　　日
                                    書記官  黃美玲
附錄本判決論罪法條：
刑法第305條
以加害生命、身體、自由、名譽、財產之事，恐嚇他人致生危於
安全者，處2 年以下有期徒刑、拘役或300 元以下罰金。
┌──────────────────────────────┴────────────────┐
│附表：                                                                                        │
├──────┬─────────────┬─────────────┬───────┬────┤
│相關變更條文│行為時法（下稱舊法）      │裁判時法（下稱新法）      │比  較  理  由│備    註│
├──────┼─────────────┼─────────────┼───────┼────┤
│【罰金刑貨幣│依法律應處罰金、罰鍰者，就│民國94年1 月7 日刑法修正施│刑法之貨幣單位│按現行法│
│單位之變更】│其原定數額得提高為2 倍至10│行後，刑法分則編所定罰金之│由「元（指銀元│規所定貨│
│罰金罰鍰提高│倍（刑法乃係定明10倍）。第│貨幣單位為新臺幣。94年1 月│）」變更為「新│幣單位折│
│標準條例第1 │1 條所定得提高倍數之規定，│7日 刑法修正時，刑法分則編│臺幣」，且刑法│算新臺幣│
│條前段、第5 │於本條例修正後制定之法律，│未修正之條文定有罰金者，自│分則之罰金數額│條例第2 │
│條→刑法施行│不適用之；本條例修正前公布│94 年1月7 日刑法修正施行後│，亦視該分則先│條之規定│
│法第1 條之1 │之法律，於本條例修正後修正│，就其所定數額提高為30倍。│前曾修正與否，│折算後等│
│第1 項、第2 │其罰金罰鍰數額或法律經全部│但72年6 月26日至94年1 月7 │而分別提高3 或│值，是新│
│項          │修正而其罰金罰鍰數額未予變│日新增或修正之條文，就其所│30倍。        │法並未較│
│            │更者，亦同。              │定數額提高為3 倍。        │              │有利。  │
├──────┼─────────────┼─────────────┼───────┼────┤
│【易科罰金折│犯最重本刑為5 年以下有期徒│犯最重本刑為5 年以下有期徒│易科罰金折算標│舊法有利│
│算標準變更】│刑以下之刑之罪，而受6 個月│刑以下之刑之罪，而受6 個月│準由銀元300 元│        │
│修正前刑法第│以下有期徒刑或拘役之宣告…│以下有期徒刑或拘役之宣告者│即新臺幣900 元│        │
│41條第1 項前│得以（銀元，下同）1 元以上│，得以新臺幣1000元、2000元│，提高為以新臺│        │
│段、修正前罰│3 元以下折算1 日，易科罰金│或3000元折算1 日，易科罰金│幣1000元、2000│        │
│金罰鍰提高標│。依刑法第41條易科罰金…就│。                        │元或3000元折算│        │
│準條例第2 條│其原定數額提高為100 倍折算│                          │1日           │        │
│→現行刑法第│1 日；法律所定罰金數額未依│                          │              │        │
│41條第1 項前│本條例提高倍數，或其處罰法│                          │              │        │
│段          │條無罰金刑之規定者，亦同。│                          │              │        │
├──────┼─────────────┼─────────────┼───────┼────┤
│整體比較結果│                                                                      │舊法有利│
└──────┴───────────────────────────────────┴────┘
